【裁判字號】    89,訴,1217
【裁判日期】    900503
【裁判案由】    違反槍砲彈藥刀械管制條例
【裁判全文】
臺灣彰化地方法院刑事判決                        八十九年度訴字第一二一七號
    公  訴  人  臺灣彰化地方法院檢察署檢察官
    被      告  甲○○
    指定辯護人  本院公設辯護人  乙○○
右列被告因違反槍砲彈藥刀械管制條例案件，經檢察官提起公訴（八十九年度偵字第
七六三二號），本院判決如左：
    主      文
甲○○無罪。
    理      由
一、公訴意旨略以：被告甲○○於民國八十九年九月間，在其位於彰化縣福興鄉○○
    街八號住處，將二支直徑一˙五公分之鋼管，以一字內螺紋鋼質接頭連接成長十
    二˙五公分之鋼管一支為容器，內充火藥及填裝鋼珠，於鋼管外部加裝一具紅外
    線瞄準器，以膠帶纏繞固定，並外露爆引一條，再以點火引燃爆引，繼而引爆鋼
    管內充火藥，將鋼珠射出之方式，製造可發射金屬、具有殺傷力及破壞性之發射
    器型槍枝一支。因認被告甲○○涉有槍砲彈藥刀械管制條例第十一條第一項之未
    經許可製造可發射金屬具有殺傷力槍枝罪嫌等語。
二、按犯罪事實應依證據認定之，無證據不得推定其犯罪事實，刑事訴訟法第一百五
    十四條定有明文。公訴人認被告涉犯前揭罪行，無非係以被告所為自白，並有上
    開槍枝扣案可憑，而該扣案物經送鑑定結果，亦認具有殺傷力及破壞力，復有內
    政部警政署刑事警察局鑑驗通知書足證，為其主要論據。訊據被告堅決否認有何
    公訴人所指之製造具殺傷力槍枝犯行，辯稱：伊製造之鋼管發射器僅為供作獵捕
    鳥類之用，核其性質應與槍砲彈藥刀械管制條例所定之槍砲有異，且伊製造發射
    器時既無用以傷人之意圖，對於該物具有殺傷力乙節亦無認識等語。
三、經查：觀諸本件偵查卷宗內所附之內政部警政署刑事警察局爆裂物鑑驗通知書上
    之記載，雖認被告所製造之鋼管發射器具有破壞性及殺傷力，然就其性質是否合
    於槍砲彈藥刀械管制條例所定之槍砲或爆裂物定義，則未詳予敘明；且公訴意旨
    既稱被告製造具有殺傷力之槍枝，惟該鑑驗通知書對此並無明確表示，即無從據
    為認定被告涉犯前揭犯行之依憑。本院為求慎重，並欲究明該發射器之槍枝屬性
    ，再行送請內政部警政署刑事警察局重行鑑驗結果，則認該土製鋼管發射器因無
    槍機、擊鎚、扳機等槍砲之主要組成零件，並非槍砲彈藥刀械管制條例第十一條
    第一項所指之槍砲，且無火藥及引爆裝置，亦非同條例第四條所指之爆裂物，認
    不具破壞性及殺傷力，有該局九十年三月十六日刑偵五字第三八五一０號爆裂物
    鑑驗通知書存卷可參。相較先後二份鑑定結果，後者已就該物性質與法律構成要
    件相互比對，結論亦稱具體明確，當屬較為可採。另依被告所提出之照片所示，
    該鋼管發射器之外觀顯與通常認知之槍砲形狀有異，且其操作方式亦與尋常槍枝
    之發射情形不同，益徵前開有利於被告之鑑驗結果非屬無據。從而，扣案之土製
    鋼管發射器既非槍砲彈藥刀械管制條例第四條第一項第一款及第二款所稱之具殺
    傷力槍枝或爆裂物，被告縱然確有製造行為，亦與同條例第十一條第一項所定之
    客觀構成要件不相符合，自無逕以該罪相繩之餘地，被告前揭所辯即非無由，應
    可憑採。此外，復查無其他積極證據足認被告確有公訴人所指之犯行，其犯罪要
    屬不能證明，揆諸首揭法條意旨，應諭知無罪之判決。
據上論斷，應依刑事訴訟法第三百零一條第一項，判決如主文。
本案經檢察官詹昭書到庭執行職務。
中      華      民      國      九十      年      五      月     三     日
                                臺灣彰化地方法院刑事第三庭
                                    法      官  高 文 崇
右正本證明與原本無異。
如不服本判決，應於判決送達後十日內向本院提出上訴狀( 須附繕本 )。
                                    法院書記官  楊 筱 惠
中      華      民      國      九十      年      五      月     七     日


司法院資訊處製作；財團法人民間司法改革基金會備份。
